臺灣高等法院民事裁定
111年度抗字第792號
抗  告  人  李詹罔
上列抗告人因與相對人林郡如間強制執行聲明異議事件，對於中
華民國111年5月6日臺灣桃園地方法院111年度執事聲字第44號所
為裁定提起抗告，本院裁定如下： 
    主  文
抗告駁回。
抗告費用由抗告人負擔。
    理  由
一、按「執行名義為確定終局判決者，除當事人外，對於左列之
    人亦有效力：訴訟繫屬後為當事人之繼受人及為當事人或
    其繼受人占有請求之標的物者。…」「。前項規定，於第4條
    第1項第2款至第6款規定之執行名義，準用之。」，強制執
    行法第4條之2第1項第1款、第2項定有明文，而假執行宣告
    係屬同法第4條第1項第2款之執行名義，自有準用同法第4條
    之2第1項第1款規定。次按「執行名義係命債務人交出不動
    產而不交出者，執行法院得解除債務人之占有，使歸債權人
    占有。如債務人於解除占有後，復即占有該不動產者，執行
    法院得依聲請再為執行。」，強制執行法第124條第1項亦定
    有明文，又執行標的物之不動產，為債務人之受僱人、學徒
    或與債務人共同生活之家屬所占有者，因此等占有人，係債
    務人之輔助占有人，應認係債務人占有，得依強制執行法第
    124條第1項之規定，一併執行遷讓（司法院第一期司法業務
    研究會研究意見參照）。再按「執行法院對於強制執行事件
    ，認有調查之必要時，得命債權人查報，或依職權調查之。
    」，強制執行法第19條第1項定有明文。是強制執行程序進
    行中，關於強制執行程序涉及之實體上事項，執行法院於得
    調查認定之範圍內，仍得於該程序中自為判斷（最高法院94
    年度台抗字第649號裁判要旨參照）。而執行名義之主觀範
    圍，關係強制執行之法定要件，為強執執行程序應行調查事
    項，執行法院應依職權為形式上調查事實及必要之證據。惟
    執行法院為非訟法院，無權調查審認當事人實體上權利義務
    之爭執（最高法院80年度台抗字第198號裁判要旨參照）。
    故在強制執行程序中，如涉及私權之爭執，而其權益關係未
    盡明確時，應由當事人另依民事訴訟程序謀求救濟，要非強
    制執行法第12條第1項聲明異議所能解決（最高法院79年度
    台抗字第310號、79年度台抗字第326號裁判要旨參照）。 
二、本件相對人以臺灣桃園地方法院110年度桃簡字第1133號判
    決中之假執行宣告為執行名義（下稱系爭執行名義），聲請
    債務人李志良應將門牌號碼桃園市○○區○○○街00○0號房屋（
    下稱系爭房屋）騰空遷讓返還予相對人，經該法院以111年
    度司執字第573號執行事件受理（下稱系爭執行事件）後，
    於民國111年2月15日履勘現場時，抗告人以其方為系爭房屋
    之真正所有權人及現占有人，且其非執行名義效力所及之人
    ，相對人不得對其強制執行為由而提出異議。原法院司法事
    務官以111年3月31日111年度司執字第573號裁定（下稱原處
    分）認抗告人與李志良為母子關係，自形式觀之，抗告人非
    系爭房屋之所有權人，且抗告人與債務人李志良係同居一家
    之家屬，抗告人為占有輔助人，為系爭執行名義效力之所及
    等，而駁回抗告人之異議（下稱原處分）。抗告人不服，提
    出異議，經原法院於111年5月6日以111年度執事聲字第44號
    裁定異議駁回（下稱原裁定），抗告人不服，提起抗告前來
    。
三、抗告人異議及抗告意旨略以：伊於70年3月27日即為系爭房
    屋之真正所有權人，且無出賣系爭房屋予相對人，亦未曾從
    相對人取得任何價金，伊占有系爭房屋之初，自係為自己占
    有之意思而占有，且伊自73年間即為系爭房屋單獨生活戶之
    戶長，故是以為自己占有之意思而設永久住所於系爭房屋，
    並非因債務人李志良於106年承租系爭房屋才占有使用，又
    伊在系爭房屋乃連續占有，未曾中斷，於系爭執行事件執行
    前均不知系爭房屋業已於105年9月6日形式上移轉予相對人
    所有，亦不知李志良向相對人承租系爭房屋一事，自不可能
    為李志良之占有輔助人，相對人若認伊係無權占有，應另行
    起訴以求救濟，執行法院不應逕認伊為系爭執行名義效力所
    及之人，以維伊居住之權利。另伊已90餘歲，且仰賴中低收
    入津貼維生，如遭執行遷讓，將無落腳之處，情何以堪等語
    ，求為廢棄原裁定。
四、經查：
　㈠抗告人主張其方為系爭房屋之真正所有權人，不知系爭房屋
    已於105年9月6日形式上移轉予相對人所有，相對人若認其
    係無權占有，應另行起訴以求救濟云云。惟依土地法第43條
    規定：「依本法所為之登記，有絕對效力。」及民法第759
    條之1第1項規定：「不動產物權經登記者，推定登記權利人
    適法有此權利。」，是執行法院以系爭房屋之異動索引及土
    地建物查詢資料顯示系爭房屋目前登記之所有權人為相對人
    （見系爭執行事件卷第39頁反面至第41頁），依職權形式上
    調查而認定抗告人現已非系爭房屋所有權人，揆諸首揭規定
    ，並無違誤，又該認定並無實質確定力，抗告人如主張其對
    系爭房屋有足以排除強制執行之權利，應另依民事訴訟程序
    謀求救濟。
  ㈡抗告人復主張其係為自己占有之意思占用系爭房屋，非屬債
    務人李志良之占有輔助人，其非系爭執行名義效力所及之人
    等語，並提出其自己一人在系爭房屋設立獨立戶號之戶籍謄
    本、其於70年3月27日即登記為系爭房屋所有權人之所有權
    狀影本為證（見系爭執行事件卷第27、32頁）。惟查，李志
    良及其配偶、子女亦均在系爭房屋設立戶籍，且抗告人與李
    志良是母子關係乙情，有李志良之全戶戶籍謄本、親等關連
    （一親等）之戶役政查詢資料可考（見原法院紅皮卷第2至8
    頁），是抗告人與李志良及其配偶、子女間具親屬關係，均
    設籍於系爭房屋，且觀系爭房屋之照片，關於客廳、廚房等
    共同活動空間，並無任何區隔之跡象（見系爭執行事件卷第
    27、32頁），因此，足認抗告人與李志良及其配偶、子女均
    共同住居在系爭房屋，而為以永久共同生活為目的同居一家
    之家屬，至於戶籍法為戶籍登記之行政管理規定，尚難僅以
    分戶之登記，逕認非屬共同生活之家屬。準此，抗告人與李
    志良間既為家屬，即堪認抗告人係為李志良而占有系爭房屋
    ，應屬占有輔助人，依民法第942條規定，僅李志良為占有
    人，執行法院得依強制執行法第124條第1項規定，以系爭執
    行名義對抗告人一併執行遷讓。抗告人僅以系爭房屋移轉登
    記予相對人前，其設籍系爭房屋之資料，主張其係為自己占
    有，非系爭執行名義效力所及之人，相對人不得持系爭執行
    名義對其一併執行遷讓系爭房屋云云，難認可取。
　㈢抗告人另稱其年老，經濟困頓，如遭執行遷讓，將無落腳之
    處云云，然此非法定停止執行事由，抗告人可尋求社會救助
    制度、社會福利制度援助，併此敘明。　
五、綜上所述，系爭執行名義之效力及於抗告人，相對人得持系
    爭執行名義對抗告人一併執行遷讓系爭房屋。是原法院司法
    事務官以原處分駁回抗告人所為之聲明異議，及原裁定駁回
    抗告人對原處分之異議，均無違誤。抗告意旨指摘原裁定不
    當，求予廢棄，為無理由，應予駁回。
六、據上論結，本件抗告為無理由，爰裁定如主文。
中　　華　　民　　國　　111 　年　　6 　　月　　30　　日
                  民事第一庭    
                        審判長法  官   李媛媛
                              法  官   胡芷瑜
                              法  官   賴秀蘭
正本係照原本作成。
不得再抗告。
中　　華　　民　　國　　111 　年　　7 　　月　　1 　　日
　　　　　　　　　
　　　　　　　　　　　　　　　書記官   林淑貞